【裁判字號】    90,易,221
【裁判日期】    900531
【裁判案由】    傷害
【裁判全文】
臺灣苗栗地方法院刑事判決                            九十年度易字第二二一號
    公  訴  人  臺灣苗栗地方法院檢察署檢察官
    被      告  丙○○
                甲○○
右列被告等因傷害案件，經檢察官提起公訴（九十年度偵字第一三六號），本院判決
如左：
    主  文
丙○○傷害人之身體，處有期徒刑貳月，如易科罰金，以佰元折算壹日，緩刑貳年
，緩刑期內付保護管束。
甲○○傷害人之身體，處拘役參拾日，如易科罰金，以佰元折算壹日，緩刑貳年，
緩刑期內付保護管束。
    事  實
一、甲○○、丙○○於民國八十九年十月二十七日係夫妻關係，為家庭暴力防治法第
    三條第一款所定之家庭成員，平日生活並不和睦，於同日凌晨三時許，在苗栗縣
    頭份鎮○○路九二號住處二樓，因故發生爭吵，互相基於傷害犯意，甲○○持鞋
   （未扣案）毆打丙○○頭部及身體，丙○○則徒手拉扯甲○○頭髮並推向牆壁且
   以手摀住其口鼻，二人以此互毆，致丙○○受有右臉挫傷瘀血（一Ⅹ０．三公分
    ）、左肘擦傷（一公分）、右小腿挫擦傷（一．五公分）、左尾指挫傷瘀血之傷
    害，甲○○則受有頭部外傷併二側面頰擦挫傷（三Ⅹ四公分）、腦震盪頭皮瘀傷
    （四Ⅹ五公分）及右腕、右膝挫傷之傷害。同日林小鈴則由苗栗縣警察局頭份分
    局聲請核發保護令，本院則於同年十一月二十一日以八十九年度家護字第二一四
    號裁定核發民事通常保護令，同時林小鈴亦向本院民事庭訴請離婚，經本院民事
    庭於九十年四月十二日判決准甲○○、丙○○離婚確定。
二、案經甲○○、丙○○訴由苗栗縣警察局頭份分局移請臺灣苗栗地方法院檢察署檢
    察官偵查起訴。
    證  據
一、訊據被告甲○○、丙○○固坦承於右揭時地發生爭吵之事實，惟均矢口否認有何
    傷害犯行，被告丙○○辯稱：係因林小鈴先持高跟鞋打伊頭部及身體，伊舉手一
    揮，她才撞到頭部云云；被告甲○○則辯稱：因丙○○摀住伊口鼻，伊揮手推開
    他，並未傷害丙○○云云。惟查：右揭事實，分別據被告二人指訴綦詳，核與證
    人即與其等同居之乙○○證述：八十九年十月二十七日晚上，伊聽見二樓兒子丙
    ○○房間有爭吵聲，上樓查看，見到甲○○持高跟鞋打丙○○，丙○○有以手撥
    開等情節大致相符，（參見本院九十年五月十七日審理筆錄），並有被告二人於
    案發後分別前往為恭紀念醫院驗傷之診斷證明書二紙附卷可稽，參以該等診斷證
    明書載明，被告丙○○受有右臉挫傷瘀血（一Ⅹ０．三公分）、左肘擦傷（一公
    分）、右小腿挫擦傷（一．五公分）、左尾指挫傷瘀血之傷害；甲○○則受有頭
    部外傷併二側面頰擦挫傷（三Ⅹ四公分）、腦震盪頭皮瘀傷（四Ⅹ五公分）及右
    腕、右膝挫傷之傷害，與被告二人相互指訴受毆情形之傷勢相符，而衡諸被告丙
    ○○右臉挫傷瘀血（一Ⅹ０．三公分）受傷部位係臉部，而丙○○又屬攻擊防禦
    力量較強之男性，其所受傷害若係甲○○為防衛而順手反揮以阻擋被告丙○○之
    毆打，傷害當不致位於該處，且呈現瘀傷狀態，是被告丙○○指訴被告甲○○有
    持高跟鞋之硬物毆打其臉部等語，應堪信實；另參諸被告甲○○所受傷勢，應係
    有積極之攻擊行為所致，顯非被告丙○○舉手一揮所能造成，況其亦自承有以手
    摀住甲○○口鼻等情（參見本院九十年五月三日調查筆錄），則甲○○指訴被告
    丙○○拉扯其頭髮並推向牆壁且以手摀住其口鼻等情，足堪採信。而按正當防衛
    ，係對於現時不法之侵害，基於防衛自己或他人權利之行為，彼此互毆，必一方
    初無傷人之行為，因排除對方不法之侵害而加以還擊，始得以正當防衛論（最高
    法院三十年度上字第一○四○號判例參照）。本案被告甲○○、丙○○係互相拉
    扯毆打，已如前述，自難認其毆打告訴人之行為，係為排除對方不法侵害所為之
    正當防衛，被告二人出手係分別基於傷害犯意互毆甚明，自均不成立正當防衛。
    是被告二人所辯，要屬避重就輕之詞，均不足採信。本件事證明確，被告二人相
    互傷害犯行堪以認定，自應依法論科。
二、核被告二人具家庭成員關係，彼此間實施家庭暴力之傷害行為，所為均係犯刑法
    第二百七十七條第一項之普通傷害罪，屬家庭暴力防治法第二條第二項之家庭暴
    力罪。爰審酌被告二人素行良好（此有臺灣高等法院被告二人全國前案紀錄表二
    份在卷可稽）、因婚姻關係不睦起爭執之犯罪動機、被告二人係互毆致受傷害、
    所受傷害之程度、下手輕重及犯後否認犯行復未能雙方達成和解之態度等一切情
    狀，分別量處如主文所示之刑，並均諭知易科罰金之折算標準。末查被告二人前
    均未曾受有期徒刑以上刑之宣告，有台灣高等法院檢察署刑案紀錄簡覆表在卷可
    稽，其經此起訴審判後，應知警惕而無再犯之虞，參以被告林小鈴於案發後由苗
    栗縣警察局頭份分局聲請核發保護令，本院則於同年十一月二十一日以八十九年
    度家護字第二一四號裁定核發民事通常保護令，同時林小鈴亦向本院民事庭訴請
    離婚，經本院民事庭於九十年四月十二日判決准甲○○、丙○○離婚確定，此業
    經本院調閱該等卷宗查核無訛，則其二人婚姻關係既已消滅，二人所生之子女張
    家豪權利義務之行使及負擔由被告丙○○任之，被告甲○○則有前往探視子女權
    利，為顧及其二人往後和協及對子女之影響，本院認所宣告之刑均以暫不執行為
    適當，均併宣告緩刑二年，以啟自新。末查，被告二人具有家庭暴力防治法所稱
    之家庭成員關係，爰依家庭暴力防治法第三十條第一項之規定，於緩刑期間付保
    護管束。另被告甲○○用以傷害被告丙○○之高跟鞋，非屬必須沒收之違禁物，
    且未扣案，為免將來執行困難，爰不為沒收之諭知，併此敘明。
據上論斷，應依刑事訴訟法第二百九十九條第一項前段，家庭暴力防治法第三十條第
一項、刑法第十一條、第二百七十七條第一項、第四十一條第一項前段、第七十四條
第一款，罰金罰鍰提高標準條例第一條前段、第二條，判決如主文。
本案經檢察官戴瑞麒到庭執行職務。
中      華      民      國    九十      年      五      月    三十一    日
                        臺灣苗栗地方法院刑事第二庭
                                        法  官  黃  賢  婷
右正本證明與原本無異。
如不服本判決，應於判決送達後十日內向本院提出上訴狀( 應附繕本 )，上訴於
臺灣高等法院台中分院。
                                        書記官  李  學  詩
中      華      民      國    九十      年      五      月    三十一    日
附錄論罪科刑法條：
刑法第二百七十七條：
傷害人之身體健康者，處三年以下有期徒刑、拘役或一千元以下罰金。
犯前項之罪因而致人於死者，處無期徒刑或七年以上有期徒刑，致重傷者，處三年以
上十年以下有期徒刑。


司法院資訊處製作；財團法人民間司法改革基金會備份。
